【裁判字號】    95,上易,479
【裁判日期】    950331
【裁判案由】    妨害名譽
【裁判全文】
臺灣高等法院刑事判決                 95年度上易字第479號
上  訴  人
即  被  告  甲○○
                      5樓
送達代收人  乙○○
上列上訴人即被告因妨害名譽案件，不服臺灣臺北地方法院94年
度易字第2239號，中華民國95年1 月18日第一審判決（起訴案號
：臺灣臺北地方法院檢察署94年度偵字第12169 號），提起上訴
，本院判決如下：
    主  文
上訴駁回。
    事  實
本審記載事實與第一審判決（如附件）所記載相同，茲引用之。
    理  由
一、按協商判決，除有刑事訴訟法第455 條之4 第1 項第1 款「
    於聲請協商程序終結前，被告撤銷協商合意或檢察官撤回協
    商程序之聲請」、第2 款「被告協商意思非出於自由意志」
    、第4 款「被告所犯之罪非第455 條之2 第1 項所定得以聲
    請協商判決」、第6 款「被告有其他較重之裁判上一罪之犯
    罪事實」、第7 款「法院認應諭知免刑或免訴、不受理」等
    情形之一，或違反刑事訴訟法第455 條之4 第2 項「法院應
    於協商合意範圍內為判決。法院為協商判決所科之刑，以宣
    告緩刑、二年以下有期徒刑、拘役或罰金為限」之規定者外
    ，不得上訴；協商判決之上訴，除本編有特別規定外，準用
    第三編第一章及第二章之規定，刑事訴訟法第455 條之10第
    1 項、第455 條之11第1 項，分別定有明文。又第二審法院
    認上訴有不合法律上程式或法律上不應准許，或其上訴權已
    喪失之情形者，應以判決駁回之，亦為刑事訴訟法第367 條
    前段所明定。
二、被告上訴意旨以：（一）其雖曾以「斷頭」為名發表文章，
    惟並無相當之證據證明該文章內容為其所書，原審認被告已
    認罪，顯有誤會；（二）其因罹患憂鬱症而有精神障礙，不
    能理解認罪協商之意義，亦未能充分表達不欲認罪協商之真
    意，應認其協商非出於自由意志；（三）其於認知及表達均
    障礙之情形下，經法院要求所為之合意，應認顯有不當或顯
    失公平云云。
三、經查，依刑事訴訟法第47條規定，審判期日之訴訟程序，專
    以審判筆錄為證。依原審法院95年1 月13日審判筆錄所載，
    該期日進行訴訟程序中，被告先對於起訴事實當庭認罪，供
    承「我在網路上的名字是『斷頭』，起訴書所寫的那兩句話
    是我寫的」。經檢察官聲請協商，被告同意改行協商程序，
    並由檢察官與被告於審判外進行協商程序。嗣經庭外協商後
    ，被告同意即時進行協商程序，法官並告知協商判決，除有
    刑事訴訟法第455 條之4 第1 項第1 款、第2 款、第4 款、
    第6 款、第7 款所定情形之一，或協商判決違反同條第二項
    之規定者外，不得上訴。經法官再行詢問協商合意內容，檢
    察官當庭表示「考量被告因當時處理房屋糾紛精神壓力較大
    ，有被告提出之勞工保險殘廢診斷書，所以求處拘役二十天
    」，而被告亦稱「如檢察官所述內容，沒有意見」。法官詢
    以：「被告與檢察官達成協商合意是否出於自由意志？」，
    被告答稱「是的」，並再次承認有起訴書所記載之犯罪事實
    等情（原審卷第17頁背面至第18頁）。堪認被告於原審審判
    外與檢察官達成上揭協商合意，顯係出自其自由意志而為，
    且於原審協商程序時為有罪之陳述。至被告雖罹患精神疾病
    ，惟僅為輕度精神殘障，經復健後，尚可以從事輕便之工作
    ，此有中華民國身心殘障手冊及勞工保險殘廢詳況表附卷（
    本院卷第9 頁、第15頁）可稽，且被告自警詢、偵查中及原
    審協商程序期間，均親身參與（偵查卷第10頁至第13頁、第
    72頁至第73頁、原審卷第13頁、第17頁至第18頁），未委任
    辯護人或由輔佐人協同到庭，益徵其於協商期間並無精神陷
    於喪失或耗弱之情形，自難因長期患有精神疾病，即謂協商
    之意思非出於自由意志。被告上訴意旨所指於原審未認罪，
    且該協商之意思非出於自由意志云云，均無足採據。
四、次查，被告上訴意旨另以協商之合意顯有不當或顯失公平一
    節，與首揭得提起上訴之規定不符。此部分被告提起上訴，
    於法不合，且無從補正，應予駁回。
五、綜上所述，本件被告提起上訴一部為無理由，一部為不合法
    ，爰不經言詞辯論，駁回其上訴。
據上論斷，應依刑事訴訟法第368 條、第455 條之11、第367 條
前段、第372 條、第373 條，判決如主文。
中    華    民    國    95    年    3     月    31    日
                  刑事第十五庭審判長法  官  吳昭瑩
                                    法  官  王梅英
                                    法  官  王麗莉
以上正本證明與原本無異。
不得上訴。
                                    書記官  洪秋帆
中    華    民    國    95    年    4     月    7     日


司法院資訊處製作；財團法人民間司法改革基金會備份。
